臺灣基隆地方法院民事裁定  
111年度訴字第537號
原      告  簡乾統  


            簡宏璋  
            簡雪娥  
被      告  簡俊琳  
上列原告因被告竊佔案件，提起刑事附帶民事訴訟請求損害賠償
，經本院刑事庭於民國111年8月4日以111年度附民字第279號裁
定移送前來，本院裁定如下：
    主  文
本件訴訟標的價額核定為新臺幣玖萬貳仟陸佰伍拾元。
原告至遲應於前開核定訴訟標的價額之裁定確定後五日內，向本
院補繳第一審裁判費新臺幣壹仟元。如未依期補正，即以裁定駁
回其訴。
    理  由
一、按訴訟標的之價額，由法院核定。核定訴訟標的之價額，以
    起訴時之交易價額為準；無交易價額者，以原告就訴訟標的
    所有之利益為準。民事訴訟法第77條之1第1項、第2項定有
    明文。又以一訴附帶請求其孳息、損害賠償、違約金或費用
    者，不併算其價額。民事訴訟法第77條之2第2項亦有明定。
    甲為Ａ地所有權人，依民法第767條所有物返還請求權請求乙
    拆除房屋返還土地，其訴訟標的之價額，應以Ａ地起訴時之
    交易價額為準。其並依同法第179條附帶請求給付相當於租
    金之不當得利部分，依上開法條規定，不併算其價額（民國
    96年7月17日最高法院96年度第4次民事庭會議決議參照）。
    再者，以土地返還請求權為訴訟標的，其訴訟標的價額應以
    土地之交易價額即市價為準。土地若無實際交易價額，得以
    原告起訴時土地當期公告現值為交易價額，核定訴訟標的價
    額（最高法院101年度台抗字第841號民事裁定意旨參照）。
二、次按因犯罪而受損害之人，於刑事訴訟程序得附帶提起民事
    訴訟，對於被告及依民法負賠償責任之人，請求回復其損害
    ，刑事訴訟法第487 條第1 項定有明文。依此規定可知，得
    於刑事訴訟程序中附帶提起民事訴訟，對於被告請求損害賠
    償者，以因犯罪而受損害之人及所受之損害為限。而所謂因
    犯罪而受損害，則係指因被告被訴之犯罪事實所生之損害而
    言。故提起附帶民事訴訟，須限於起訴之犯罪事實係侵害個
    人私權致生損害者，始得為之，否則縱令得依其他事由提起
    民事訴訟，亦不得於刑事訴訟程序附帶為此請求。又刑事附
    帶民事訴訟，經刑事庭依刑事訴訟法第504條第1項規定裁定
    移送於同院民事庭後，民事庭如認其不符同法第487條第1項
    規定之要件時，應許原告得繳納裁判費，以補正起訴程式之
    欠缺（最高法院民事大法庭108年度台抗大字第953號裁定意
    旨參照）。
三、本件原告因被告竊佔案件，於刑事訴訟程序附帶提起民事訴
    訟，係依民法第767條所有物返還請求權，請求被告應將坐
    落於新北市○○區○○段○○○段000○00000○00000地號土地（下稱
    系爭土地）上，如起訴狀附圖所示之地上物拆除，及依民法
    第179 條之規定，請求被告給付占用期間之不當得利，嗣經
    本院刑事庭依刑事訴訟法第504條第1項規定，將其附帶民事
    訴訟，以裁定移送民事庭。惟本件原告主張被告有無權占用
    系爭土地之行為，並非依侵權行為損害賠償請求權之規定請
    求被告回復其損害，而係依據民法第767條所有物返還請求
    權規定請求被告返還系爭土地，並依不當得利之規定請求被
    告給付相當於租金之不當得利，有刑事附帶民事起訴狀1份
    在卷可稽，其既非本於侵權行為損害賠償請求權請求被告回
    復其損害，揆諸前揭法條規定之說明，應認與提起刑事附帶
    民事訴訟之要件不合。
四、又本件原告之起訴固不符民事訴訟法第487條第1項規定之要
    件，惟原告非不得繳納裁判費，以補正起訴程式之欠缺，已
    如前述。經查原告主張系爭土地乃原告所有，因被告未經原
    告同意，而於系爭土地興建前揭地上物，乃起訴請求被告拆
    除地上物俾將系爭土地返還原告，因原告係以土地永久占有
    之回復作為訴訟標的，故本件訴訟標的之價額，應以系爭土
    地於起訴時之價值為準；本件刑事附帶民事訴訟起訴日為11
    1年4月21日，而本件被告占用系爭土地之面積，依照新北市
    瑞芳地政事務所111年1月22日土地複丈成果圖為：125（1）
    地號90平方公尺，125-1（1）地號6平方公尺，125-3（1）
    地號32平方公尺。系爭土地109年度之土地公告現值，125地
    號為每平方公尺669元，125-1及125-3地號均為每平方公尺8
    20元，故其價值應為92,650元【計算式：679元×90平方公尺
    ＋830元×（6+32）平方公尺＝92,650元，元以下四捨五入】。
    爰核定本件訴訟標的價額為92,650元。
五、按「因財產權而起訴，其訴訟標的之金額或價額在新臺幣十
    萬元以下部分，徵收一千元；逾十萬元至一百萬元部分，每
    萬元徵收一百元；逾一百萬元至一千萬元部分，每萬元徵收
    九十元；逾一千萬元至一億元部分，每萬元徵收八十元；逾
    一億元至十億元部分，每萬元徵收七十元；逾十億元部分，
    每萬元徵收六十元；其畸零之數不滿萬元者，以萬元計算。
    」民事訴訟法第77條之13定有明文。本件訴訟標的之價額為
    91,370元，應徵第一審裁判費1,000元。
六、當事人對於本院核定訴訟標的價額之裁定，得於10日內抗告
    ，故原告至遲應於本院前開核定訴訟標的價額之裁定確定後
    5日內，向本院補繳第一審裁判費1,000元，如未依期補正，
    即以裁定駁回其訴。
七、依民事訴訟法第77條之1、第249條第1項但書規定，裁定如
    主文。
中　　華　　民　　國　　111 　年　　11　　月　　25　　日
                  民事庭法　官　周裕暐
右為以上正本係照原本作成。
一、如不服本裁定主文第一項，得於本裁定送達後10日向本院提
    出抗告狀，並繳納抗告裁判費新臺幣1,000元，抗告於臺灣
    高等法院。
二、對本裁定主文第二項，不得抗告。
中　　華　　民　　國　　111 　年　　11　　月　　25　　日
                        書記官　謝佩芸